【裁判字號】    96,訴,5919
【裁判日期】    970121
【裁判案由】    確認委任關係不存在
【裁判全文】
臺灣臺北地方法院民事判決              96年度訴字第5919號
原      告  甲○○
訴訟代理人  林育生律師
被      告  泰威科技股份有限公司
法定代理人  漢通創業投資股份有限公司（法定代理人苗豐盛）
訴訟代理人  傅祖聲律師
            鍾薰嫺律師
上列當事人間確認委任關係不存在事件，本院於民國97年1月7日
言詞辯論終結，判決如下：
    主  文
確認原告與被告間董事委任關係不存在。
訴訟費用新臺幣壹萬柒仟參佰參拾伍元由被告負擔。
    事實及理由
壹、程序部分：
  一按股份有限公司應由董事長對外代表公司，惟公司與董事間
    訴訟，除法律另有規定外，則由監察人或股東會所選任之人
    代表公司為訴訟，公司法第208條第3項、第213條 定有明文
    ，其立法目的乃恐董事長代表公司對董事起訴，難免有循私
    之舉。若公司已解散行清算程序，公司董事雖不得以董事身
    分執行職務，而應由清算人執行清算事務，但公司之清算，
    原則上以董事為清算人，除非公司法或章程另有規定或股東
    會另選清算人時，不在此限（公司法第322條第1項）。且清
    算人於執行清算事務範圍內，除另有規定外，其權利義務與
    董事同（公司法第324 條）。是董事原則上應為清算人，且
    清算人之權利義務與董事同，則董事以清算人身分對董事為
    訴訟，亦難免有循私之舉。依同一法理，仍不宜由董事以清
    算人身分對董事為訴訟。再查清算中，公司股東會與監察人
    依然存續，對董事之訴訟依法仍應由監察人或股東會所選任
    之人代表公司為之，始為適法（最高法院94年度台上字第
    230 號判決參照）。查被告業於民國91年11月19日經經濟部
    命令解散，因未於期限內為解散登記，遭經濟部予以廢止公
    司登記，有經濟部92年1月16日經商字第09202013360號函在
    卷可稽（見本院卷第37頁），應進入清算程序，而被告之股
    東未另行選任清算人，應以全體董事為清算人，對外代表公
    司。然本件為董事與公司間之訴訟，依前開說明，應以該公
    司之監察人為法定代理人進行本件訴訟，合先說明。
  二依卷附被告之變更登記事項卡所載（見本院卷第29-32 頁）
    ，被告之監察人為乙○○及漢通創業投資股份有限公司（下
    稱漢通公司），惟乙○○業於96年12月10日即辭去被告監察
    人之職務，有辭任函及送達回證在卷可稽（見本院卷第178-
    180 頁），而董事與監察人與公司間存有委任關係，依民法
    第549條第1項規定委任契約得隨時終止之意旨，乙○○與被
    告間之監察人委任關係，於其辭去監察人職務之意思表示到
    達被告之法定代理人時即告終止。而被告現處於清算階段，
    應以全體董事為法定代理人，乙○○前開辭任信函，係對被
    告董事之一之馬卡來為送達，是乙○○已非被告之監察人，
    足堪認定。至漢通公司雖亦表示其於89年間已辭去被告監察
    人職務，然僅提出辭任信函（見本院卷第205 頁），未能證
    明該辭任之意思表示已到達被告，尚難遽認其與被告間之監
    察人委任關係已告終止，故應以其為被告之法定代理人進行
    本件訴訟，併予敘明。
貳、實體部分：
  一原告起訴主張：伊任職於訴外人利通創業投資股份有限公司
    （下稱利通公司），利通公司為被告之股東，並於民國八十
    幾年間當選為被告董事，伊受利通公司指派為法人代表，嗣
    利通公司於88年6月23日改派訴外人李欽堯接替伊擔任被告
    董事職務，是伊與被告間之董事委任關係已告終止，惟被告
    始終未辦理變更登記。利通公司於90年5月底因故無法繼續
    擔任被告董事，乃以口頭向被告請辭，另於90年8月16日再
    以存證信函重申辭任意旨，並以副本呈送經濟部商業司，經
    濟部收受上開存證信函後，以經（90）商字第09002185790
    號函命被告辦理變更登記及董事解任登記，惟被告迄未辦理
    相關變更登記，致伊於被告遭經濟部廢止公司登記後，仍本
    於被告董事之身分遭限制出境，惟其既與被告間無董事之委
    任關係，對此實有確認以保權益之必要。聲明為：確認原告
    與被告間董事委任關係不存在。
  二得心證之理由：
    (一)按確認法律關係之訴，非原告有即受確認判決之法律上利
      益者，不得提起之，民事訴訟法第247 條前段定有明文。
      而該條所謂即受確認判決之法律上利益，係指因法律關係
      之存否不明確，致原告在私法上之地位有受侵害之危險，
      而此項危險得以對於被告之確認判決除去之者而言（最高
      法院42年台上字第1031號判例參照）。原告是否為被告之
      董事，攸關原告對被告是否有身為董事之權利義務關係，
      原告對此自有請求確認之法律上利益，其提起本件確認之
      訴，於法即無不合。
    (二)原告主張之事實，業據提出與所述相符之公司變更登記事
      項卡、存證信函、掛號郵件收件回執、經濟部函文、財政
      部函文為證（見本院卷第8-14頁），堪予信實。按股份有
      限公司之董事與公司間存有委任關係（公司法第192 條第
      4 項），而委任契約得由當事人任何一方隨時終止之，為
      民法第549條第1項所明定，原告辭去被告董事職務之意思
      表示既已到達被告，兩造間之董事委任契約即告終止，原
      告與被告間即不復有董事之委任關係存在。準此，原告請
      求確認兩造間並無董事委任關係存在，即有理由，應予准
      許。
參、訴訟費用負擔之依據：民事訴訟法第78條。
中    華    民    國    97    年    1     月    21    日
                  民事第六庭    法  官  陳婷玉
以上正本係照原本作成
如對本判決上訴，須於判決送達後20日內向本院提出上訴狀
中    華    民    國    97    年    1     月    21    日
                                書記官  詹雪娥


司法院資訊處製作；財團法人民間司法改革基金會備份。
